臺灣高等法院花蓮分院刑事裁定　　　　 100年度聲再字第13號
再審聲請人
即受判決人　孫三權
　　　　　　李文龍
　　　　　　張碧雲
上列聲請人因貪污案件，對於臺灣高等法院花蓮分院98年度上更
（二）字第74號中華民國99年10月4日確定判決（起訴案號：臺
灣花蓮地方法院檢察署年度偵字第2451號、2518號、2729號、27
30號、2761號、2867號、2890號、2891號、88年度偵字第3977號
、92年度偵字第1666號），聲請再審，本院裁定如下：
    主  文
再審之聲請駁回。
    理  由
一、再審聲請意旨略以：
  (一)按有罪之判決確定後，發現確實之新證據，足認受有罪判決
    之人應受無罪、免訴、免刑或輕於原判決所認罪名之判決者
    ，為受判決人之利益，得聲請再審，刑事訴訟法第420條第1
    項第6款，定有明文。按「（舊）刑事訴訟法第413條第1項
    第6款所稱發見確實之新證據，係指當時已經存在而發見在
    後或審判時未經注意之證據，且能證明原確定判決所認定之
    事實為錯誤者而言」，最高法院35年特抗字第21號著有判例
    。
  (二)被告林永建、蔡建隆、李文龍等人均於東機組自白犯罪，然
    嗣後3人皆爭執其自白之任意性：
    1.林永建部分：其於85年8月15日於東機組自白犯罪（85年
      偵字第2451號卷(一)第154-161頁），並於同日向檢察官陳
      述其自白出於自由意識（85年偵字第2729號卷第265頁）
      ，惟於另次偵查、原審、本院審理均辯稱係為交保、照顧
      家人所為，均不實在云云。
    2.蔡建隆部分：其於85年8月10日、85年8月14日於東機組自
      白犯罪（85年偵字第2730號卷第95-102、149-156、104-1
      06、108-113、134-140頁），嗣於原審、本院審理時均辯
      稱其係為免父母、弟弟被收押而隨順調查員所為，與事實
      不符云云。
    3.李文龍部分：其於85年8月2日在東機處自白犯罪，並於85
      年8月13日偵訊時為大致相同之陳述（85年偵字第2730號
      卷第131-137頁），在本院審理時雖未否認自白之任意性
      ，惟辯稱其在東機處所述不實在云云。
    4.原確定判決就被告孫三權、李文龍、張碧雲、蔡建隆、林
      永建等5人不另為無罪諭知部分，認定並無林永建、蔡建
      隆、李文龍等所指之借牌圍標情事，足見林永建、蔡建隆
      、李文龍等人所述不實，依上開聲請再審之新證據更足為
      被告無罪之認定：查原確定判決認定被告孫三權等5人就
      附表二編號1至44之44件工程，並無證據證明被告孫三權
      等5人有如何借牌施作圖利之情事（詳原判決理由），益
      可推認上述共同被告之證述不實，殊難執為被告犯罪之證
      據等語。
  (三)本案最主要爭點厥為聲請人是否如共同被告林永建於85年8
    月15日於東機組所證稱：聲請人有與其他被告共同以「研議
    投標金額或者是填寫標單、研議代墊押標金、討論由何人得
    標或陪標、處理扣除借牌費」之方法違背法令共同商議借牌
    標得水利會工程施作，藉以圖利。而本件確定判決之主要證
    據係共同被告林永建於85年8月15日於東機組供承：「孫三
    權、蔡建隆、溫德星及林永建繕寫標單總價、檢查證件及封
    標單等情。」然既經法務部調查局99年5月25日調科貳字第9
    900222900號鑑定書認定，標單上之筆跡非屬聲請人所為，
    另據林永建、蔡建隆二人經第一審以證人身分傳訊時，均證
    稱當時在東機組所說的內容並非真實，事實上均無共同研議
    投標金額或填寫標單、處理押標金、借牌費用的事情，就此
    重要證據第二審判決均未附具理由說明其「證據價值」，亦
    未以此認定林永建、蔡建隆2人之前、後供述何者可採，可
    見原確定判決非無判決理由不備之違背法令。又因被告林永
    建、蔡建隆、李文龍等人雖於東機組自白犯罪，然嗣後林永
    建、蔡建隆均已爭執其自白之任意性，此項不利之陳述，須
    無瑕疵可指，且就其他方面調查，又與事實相符者，始得採
    為其他共同被告犯罪事實之認定，若不為調查，而專憑此項
    供述，即為其他共同被告犯罪事實之認定，顯有與刑事訴訟
    法第156條第2項規定有違。
  (四)準上所述，原審確定判決採認之犯罪事實，亦明顯與原審調
    查證據之卷證資料不符，有判決理由矛盾之違背法令。原審
    判決既因發現確實新證據，足認受有罪判決之人應受無罪、
    免訴、免刑或輕於原判決所認定罪明知判決者，爰依刑事訴
    訟法第420條第1項第6款之規定，檢附原判決之繕本、臺灣
    高等法院花蓮分院判決書影本及證據，請鈞院鑑核，以符法
    治，並維人權是禱。
二、按刑事訴訟法第420條第1項第6款所謂發現確實之新證據，
    係指該證據於判決確定之前已經存在，為法院及當事人所不
    知，而於判決確定後始經發現者而言；且其固非以絕對不須
    經過調查程序為要件，但從證據之本身形式上觀察，必須可
    認為確實足以動搖原確定判決者，始足當之（最高法院88年
    度台抗字第257號裁定意旨參照）。亦即，所謂之「新證據
    」，須可認為確實具有足以動搖原確定判決，而對受判決人
    為更有利判決之「確實性」外，尚須具備該證據係在事實審
    法院於判決前已存在，因未經發現，不及調查斟酌，或審判
    時未經注意，至其後始行發現之「嶄新性」特質，二者缺一
    不可，倘若未具備上開「確實性」與「嶄新性」二種聲請再
    審新證據之要件，即不能據為聲請再審之原因。復按刑事訴
    訟法第420條第1項第6款所謂「發現確實之新證據」，係指
    該項證據足以動搖原確定判決，而於當時即已存在，祇為法
    院及當事人所不知，迨判決後始行發現之情形而言（最高法
    院82年度台抗字第284號、93年度台抗字第576號裁定意旨參
    照）。經查：
  (一)聲請意旨雖提出臺灣高等法院花蓮分院98年度上更(二)字第74
    號99年4月19日準備程序筆錄（即再證一）及法務部調查局
    鑑定書影本一份（即再證二）為證據，然上開證據乃係該案
    審理中已經存在之證據，已與刑事訴訟法第420條第1項第6
    款得提起再審之新證據需具備「嶄新性」之要件顯然不符。
  (二)聲請意旨另謂：林永建、蔡建隆二人經第一審以證人身分傳
    訊時，均證稱在85年8月15日於東機組所說的內容並非真實
    ，事實上均無共同研議投標金額或填寫標單、處理押標金、
    借牌費用的事情，就此重要證據第二審判決均未附具理由說
    明其證據價值，亦未以此認定林蔡二人之前後供述何者可採
    ，可見其非無判決理由不備之違背法令；被告蔡建隆、林永
    建、李文龍均爭執彼等於東機組自白之任意性，何能據為認
    定聲請人共同借牌圍標之證據云云。惟查，原確定判決已就
    上述3人之自白是否具有證據能力部分，論述甚詳（參原確
    定判決（二）字第74號判決書第6頁倒數第8行起）；且法院
    判斷證據證明力之有無，僅須在不違背經驗法則、論理法則
    之前提下，本於調查證據之結果，依其確信而為證據價值之
    判斷，原確定判決認定聲請人有罪部分，除證人林永建等人
    之證詞外，尚有其他原確定判決理由內臚列之供述證據及非
    供述證據等可資佐證，聲請意旨無視於原確定判決所載認定
    事實之證據及理由，空言為上開爭執，已非可採。況且，證
    人蔡建隆、林永建、李文龍於東機組、偵查中或歷次審理時
    之供述，均為原確定判決當時早已存在，並為當事人及法院
    所知之證據，更與前述聲請再審之新證據須具備「嶄新性」
    與「確實性」之要件有所違背，此部分聲請意旨亦不可取。
三、綜上，聲請意旨所指證人蔡建隆、林永建、李文龍之供述、
    所提出之本院98年度上更(二)字第74號99年4月19日準備程序
    筆錄（即再證一）、法務部調查局鑑定書影本（即再證二）
    及本案歷審判決書等件，核與刑事訴訟法第420條第1項各款
    聲請再審之事由無一相符，更非得聲請再審之新證據。從而
    ，本件再審之聲請為無理由，應予駁回。
據上論斷，應依刑事訴訟法第434條第1項，裁定如主文。
中    華    民    國   100    年    8     月    15    日
                  刑事庭審判長法  官  何方興
                              法  官  陳秋錦
                              法  官  林碧玲
以上正本證明與原本無異。
如不服本裁定，應於裁定送達後5日內向本院提出抗告狀。抗告
書狀，並應敘述抗告之理由。
中    華    民    國   100    年    8     月    15    日
                              書記官  李閔華